【裁判字號】    98,易,202
【裁判日期】    981030
【裁判案由】    公共危險
【裁判全文】
臺灣士林地方法院刑事判決               98年度易字第202號
公  訴  人  臺灣士林地方法院檢察署檢察官
被      告  甲○○
指定辯護人  本院公設辯護人乙○○
上列被告因公共危險案件，經檢察官提起公訴（98年度偵字第53
11號），被告於本院準備程序中就被訴之事實為有罪之陳述，經
合議庭裁定改由受命法官獨任依簡式審判程序審理並判決如下：
    主  文
甲○○放火燒燬自己所有之雜物，致生公共危險，處有期徒刑拾
月，並於刑之執行完畢或赦免後，令入相當處所施以監護，期間
壹年。
    事  實
一、甲○○因罹患精神分裂症，致其辨識行為違法或依其辨識而
    行為之能力有顯著降低，明知在家中客廳木桌上點火燒水，
    火勢有延燒至其他家具及住宅等客觀上易致公共危險之情狀
    ，竟仍基於放火燒燬自己之物之故意，於民國98年4 月3 日
    上午9 時30分許，在其臺北縣三芝鄉○○街102 之2 號7 樓
    住處客廳，先將其所有之雜物置在木桌，再放上鍋子，點火
    引燃雜物燒水供為洗浴之用，致雜物完全燒燬而生公共危險
    ，嗣經鄰居賴泰安在住處聞到燒焦味開門查看，見甲○○住
    處大門敞開，屋內木桌上燃燒雜物之火勢猛烈，報警處理，
    始查悉上情。
二、案經臺北縣政府警察局淡水分局報告臺灣士林地方法院檢察
    署檢察官偵查起訴。
    理  由
一、本件被告甲○○所犯為刑法第175 條第2 項之罪，核屬刑事
    訴訟法第273 條之1 第1 項所定死刑、無期徒刑、最輕本刑
    為3 年以上有期徒刑以外之罪，亦非高等法院管轄之第一審
    案件，而被告於本院行準備程序中就被訴事實為有罪之陳述
    ，經告知被告簡式審判程序之旨並聽取當事人意見後，本院
    合議庭裁定由受命法官獨任進行簡式審判程序，是本件之證
    據調查，依刑事訴訟法第273 條之2 規定，不受同法第159
    條第1 項、第161 條之2 、第161 條之3 、第163 條之1 及
    第164 條至第170 條規定之限制，合先敘明。
二、上揭犯罪事實，業據被告於警詢、偵查及本院審理時迭承不
    諱，至於辯護人則為被告辯稱：被告雖有燒燬物品，惟尚難
    認已生公共危險云云，經查：
  (一)被告所為之自白，核與證人賴泰安於警詢中證述情節相符（
    見偵卷第10頁至第11頁），復有現場照片6 張在卷可憑（見
    偵卷第20頁至第22頁），足認被告任意性自白核與事實相符
    ，應堪採信。又被告雖瞭解其生火之行為可能帶來風險，亦
    知其他可以採取之更安全替代行為，但堅信在其所採取之預
    防措施保護下，不致於造成失火之公共危險，且其具有偏邏
    輯思考，欲測試所居住大樓之警報器是否功能正常，是其雖
    能辨識所為係在木桌上升火燒水之行為，但其辨識該違法及
    危險之能力有顯著下降之情形，而被告受其症狀之影響，欠
    缺財源之際，仍繼續資助流浪漢，以致於坐吃山空，且因關
    係妄想擔心他人議論，不敢至他人家中洗熱水澡，最後因渴
    望洗熱水澡，而以此種複雜且頗具風險之方式燒熱水，且將
    大門敞開，無懼於他人之觀看，其於警方滅火之後，並未有
    積極抵抗之舉動，其依辨識而行為之能力，受其症狀間接影
    響，雖有顯著降低之情形，但尚未達完全欠缺之程度等情，
    亦有國立臺灣大學醫學院附設醫院98年9 月22日校附醫精字
    第0984700124號函暨精神鑑定報告書1 份在卷可憑（見本院
    卷第110 頁至第113 頁），足見被告於行為當時因精神障礙
    致其辨識行為違法或依其辨識而行為之能力有顯著降低之情
    形，亦堪以認定。
  (二)至辯護人雖以前詞置辯，然證人賴泰安於警詢中證述：伊於
    98年4 月3 日上午9 時30分許聞到燒焦味，開門查看發現被
    告於其屋內木頭書桌燃燒雜物，且火勢很大，濃煙非常嗆鼻
    ，讓人無法呼吸，被告第一次係於三星期前在屋內燒東西，
    之後每天都有聞到燒東西之味道等語（見偵卷第10頁至第11
    頁），而被告自承：伊居住於大樓式建築內，住戶共有200
    多戶乙節（見偵卷第8 頁、第25頁），再參以案發現場照片
    ，確可見燃燒濃煙及灰燼密佈，顯見火勢之猛烈，而該用以
    放置燃燒雜物之桌子係木頭材質，難謂無一併起火燃燒之可
    能，且該棟大樓為大樓式建築，內有200 餘住戶，住戶相互
    毗連，易受火勢波及延燒，是被告此舉足以危及公眾之生命
    、身體及財產之安全，至為灼然，辯護人所辯，尚非可採。
  (三)綜上，本案事證至為明確，被告犯行堪以認定，應予依法論
    科。
三、核被告所為，係犯刑法第175 條第2 項放火燒燬住宅以外自
    己所有物之罪，又被告行為時，因精神障礙致其辨識行為違
    法或依其辨識而行為之能力有顯著降低，業如前述，茲依刑
    法第19條第2 項之規定減輕其刑。爰審酌被告因無熱水供洗
    浴，而以放火燒燬自己雜物之方式燃燒熱水，對於該棟大樓
    住戶生命、身體、財產之安全構成嚴重威脅，以及被告係受
    精神疾病影響，致有本案犯行，又坦承犯行，頗有悔意，犯
    罪後態度良好等一切情狀，量處如主文所示之刑。另按有第
    19條第2 項及第20條之原因，其情狀足認有再犯或有危害公
    共安全之虞時，於刑之執行完畢或赦免後，令入相當處所，
    施以監護。但必要時，得於刑之執行前為之，刑法第87條第
    2 項定有明文，是因刑法第19條規定減輕其刑者，經衡酌行
    為人之危險性，認除有再犯或危害公共安全之虞，為達到防
    衛社會之目的，有對其採取隔離、保護與治療措施之必要，
    得一併宣告監護處分，而本件被告患有精神分裂症，案發前
    7 個月因缺錢就診而停藥，在持續欠缺藥物治療情形下，可
    能導致病情更形惡化等情，亦有上開精神鑑定報告書在卷可
    憑（見本院卷第110 頁至第113 頁），另參以被告之放火行
    為，實具有相當之社會危害性，是本院認被告上開情狀，應
    依刑法第87條第2 項規定，併諭知其於刑之執行完畢或赦免
    後，令入相當處所施以監護1 年。
據上論斷，應依刑事訴訟法第299 條第1 項前段，刑法第175 條
第2 項、第19條第2 項、第87條第2 項，判決如主文。
本案經檢察官葉乃瑋到庭執行職務
中    華    民    國    98    年    10    月    30    日
                  刑事第二庭法  官  劉育琳
以上正本證明與原本無異。
如不服本判決應於收受判決後10日內向本院提出上訴書狀，並應
敘述具體理由；其未敘述上訴之理由者，應於上訴期間屆滿後20
日內向本院補提理由書（均須按他造當事人之人數附繕本），切
勿逕送上級法院。
                            書記官  朱宮瑩
中    華    民    國    98    年    10    月    30    日
所犯法條：
刑法第175條第2項
放火燒燬前二條以外之自己所有物，致生公共危險者，處 3 年以
下有期徒刑。


司法院資訊處製作；財團法人民間司法改革基金會備份。
